臺灣高等法院臺南分院刑事判決　　　　 100年度上訴字第22號
上　訴　人
即　被　告　黃添陽
上列上訴人因毒品危害防制條例案件，不服臺灣臺南地方法院99
年度訴字第1429號中華民國99年11月29日第一審判決（起訴案號
：臺灣臺南地方法院檢察署99年度毒偵字第1695號），提起上訴
，本院判決如下：
    主  文
原判決撤銷。
黃添陽施用第一級毒品，累犯，處有期徒刑壹年貳月。
    事  實
一、黃添陽前於民國88年間因施用第二級毒品案件，經臺灣臺南
    地方法院以88年度毒聲字第160號裁定送勒戒處所執行觀察
    、勒戒後，認無繼續施用毒品傾向，經臺灣臺南地方法院檢
    察署檢察官於88年2月8日以88年度偵字第451號為不起訴處
    分確定在案；復因施用第一、二級毒品案件，經臺灣臺南地
    方法院以89年度毒聲字第1631號裁定送勒戒處所執行觀察、
    勒戒後，認有繼續施用毒品之傾向，由同法院以90年度毒聲
    字第65號裁定令入戒治處所施以強制戒治，嗣於90年8月17
    日停止戒治交付保護管束，於91年1月12日戒治期滿，刑事
    部分則經本院以90年度上訴字第732號刑事判決各判處有期
    徒刑1年、8月，應執行有期徒刑1年6月確定，入監執行後，
    於91年12月27日縮短刑期假釋出監，於92年1月12日假釋期
    滿執行完畢。又於5年內之93、94年間，因施用第一、二級
    毒品案件，經臺灣臺南地方法院以94年度訴字第246號及94
    度簡字第755號，分別判處有期徒刑1年2月及6月確定，並經
    同法院95年度聲字第74號裁定應執行有期徒刑1年6月確定；
    其另再犯施用第一、二級毒品案件，經臺灣臺南地方法院94
    年度訴字第1531號判處1年8月、8月，應執行有期徒刑2年，
    嗣經同院96年度聲減字第1353號裁定分別減刑後，應執行有
    期徒刑1年確定，與其前開被判處之1年6月徒刑接續執行後
    ，於96年10月25日縮短刑期假釋出監，於97年2月1日假釋期
    滿執行完畢。
二、黃添陽仍不知悔改，明知海洛因、甲基安非他命分別係毒品
    危害防制條例所規定之第一、二級毒品，不得非法持有、施
    用，竟另基於同時施用第一級毒品海洛因及第二級毒品安非
    他命之犯意，於99年8月13日中午，在其臺南市○○區○○
    路446巷25弄18號之1住處，以針筒注射之方式，同時施用第
    一級毒品海洛因及第二級毒品甲基安非他命（起訴書誤為安
    非他命）一次。嗣於99年8月14日凌晨零時許，黃添陽騎機
    車行經臺南市○○路○段與金華路口，為警方執行酒駕路檢
    攔查時，黃添陽見前方有路檢乃提前轉入小巷內，為埋伏之
    警方懷疑其有酒駕情事而予以逮捕，警方調閱資料後發現黃
    添陽為列管之毒品人口，懷疑黃添陽施用毒品，而向其盤查
    詢問，黃添陽於警方尚未有合理懷疑其施用毒品之前，即向
    警方自首其施用毒品之情事，並自其口袋中取出其於1小時
    前剛購得，尚未及施用之海洛因4包（重分別為0.23公克、
    0.23公克、0.26公克、0.25公克），交予警方，警方並採其
    尿液送驗結果，呈嗎啡及甲基安非他命陽性反應，而查獲上
    情。
三、案經臺南市警察局第二分局移請臺灣臺南地方法院檢察署檢
    察官偵查起訴。
     理  由
壹、程序部分
    被告所犯係毒品危害防制條例第10條第1項第2項之施用第一
    、二級毒品罪，係死刑、無期徒刑、最輕本刑為3年以上有
    期徒刑以外之罪，被告於本院審理程序中，被訴事實為有罪
    之陳述，經告知被告簡式審判程序之旨，並聽取檢察官及被
    告之意見後，本院裁定進行簡式審判審理，合先敘明。
貳、實體部分
一、訊據被告對其施用第一、二級毒品海洛因、甲基安非他命之
    事實，業已坦承不諱，且被告為警查獲時所採集之尿液檢體
    ，經送長榮大學以酵素免疫分析法（EIA）篩檢，再以氣相
    層析質譜儀（GC/MS）確認後，其結果呈可待因、嗎啡陽性
    反應（海洛因代謝後之反應），及安非他命、甲基安非他命
    陽性反應，此有長榮大學99年8月30日之濫用藥物尿液檢驗
    確認報告一紙附卷可稽（見警卷第29頁)，此為檢驗機關本
    於專業知識及以精密儀器檢測後所得之結論，所可憑信，足
    認被告確有上開施用毒品之事實無誤。又被告於88年間因施
    用毒品案件，經原審法院以88年度毒聲字第160號裁定送勒
    戒處所執行觀察、勒戒後，認無繼續施用毒品傾向，經臺灣
    臺南地方法院檢察署檢察官於88年2月8日以88年度偵字第
    451號為不起訴處分確定在案；復因施用第一、二級毒品案
    件，經原審法院以89年度毒聲字第1631號裁定送勒戒處所執
    行觀察、勒戒後，認有繼續施用毒品之傾向，由同法院以90
    年度毒聲字第65號裁定令入戒治處所施以強制戒治，嗣於90
    年8月17日停止戒治交付保護管束，於91年1月12日戒治期滿
    等情，有臺灣高等法院被告前案紀錄表資料可稽，是其5年
    之內又犯有施用毒品情事，自應依法追訴處罰（最高法院97
    年度第5次刑事庭會議決議內容參照）。從而，本件事證明
    確，被告犯行應可認定。
二、按海洛因、甲基安非他命係毒品危害防制條例第2條第2項第
    1款、第2款所規定之第一、二級毒品，禁止非法持有、施用
    ，被告竟持之以施用，核其所為，係犯同條例第10條第1項
    、第2項之施用第一、二級毒品罪；其持有第一、二級毒品
    海洛因、甲基安非他命之低度行為，為進而施用之高度行為
    所吸收，不另論罪。又被告為警採尿送驗檢出有安非他命、
    甲基安非他命陽性反應，有上開檢驗確認報告可稽，而施用
    安非他命者，不可能由其尿液中驗出甲基安非他命之成份；
    反之，施用甲基安非他命者，除可從尿液中驗出甲基安非他
    命成份外，亦可檢出少量之安非他命成份，有法務部調查局
    93 年5月4日調科字第09362413980號函、行政院衛生署管制
    藥品管理局93年12月2日管檢字第093 0011566號函可考，是
    被告所施用者並非安非他命而係甲基安非他命無誤，公訴人
    認被告施用者係安非他命之事實，即有誤會，另被告自白其
    所施用者為安非他命云云，顯係宥於毒品之專業智識，以致
    未能區別該2種毒品之不同，惟此不影響其自白之真實性。
    另被告已供承係將海洛因、甲基安非他命同時混在一起以針
    筒注射施用等語（見原審卷第27頁反面），卷內又別無旁證
    ，足資證明被告係分別施用該二種毒品，自應為有利於被告
    之認定，是則被告以一行為同時觸犯上開施用第一級毒品罪
    及施用第二級毒品罪，應依想像競合犯之例，應從較重之施
    用第一級毒品罪處斷。
三、被告曾於93、94年間，因施用第一、二級毒品案件，經原審
    法院以94年度訴字第246號及94度簡字第755 號，分別判處
    有期徒刑1年2月及6月確定，並經同法院95年度聲字第74號
    裁定應執行有期徒刑1年6月確定；其另再犯施用第一、二級
    毒品案件，經原審法院94年度訴字第1531號判處1年8月、8
    月，應執行有期徒刑2年，嗣經同院96年度聲減字第1353 號
    裁定分別減刑後，應執行有期徒刑1年確定，與其前開被判
    處之1年6月徒刑接續執行後，於96年10月25日縮短刑期假釋
    出監，於97年2月1日假釋期滿執行完畢之事實，此有臺灣高
    等法院被告前案紀錄表一份在卷可按，其於有期徒刑執行完
    畢後5年內故意再犯本件有期徒刑以上之刑之本罪，為累犯
    ，應依刑法第47條第1項規定，加重其刑。
四、又本件係警方執行酒駕路檢，被告於攔截點提前轉入巷子內
    ，為警方懷疑其有酒駕情事而予以攔截盤查，警方後來雖以
    電腦查得被告係毒品列管人品，但當時並不知被告有施用毒
    品之情形，係被告主動供出其有施用毒品並交出身上之4包
    毒品後，始知悉其有吸毒等情，已經證人即查獲之警員李江
    河於本院證述屬實（見本院卷第4-5頁），是被告在警方尚
    無其他人證、物證等確切之事證依據得為合理懷疑之前，即
    承認其施用毒品海洛因及交出身上毒品之事實，應符合自首
    要件，已無疑義；又行為人對於裁判上一罪之其中一部分犯
    罪事實自首者，其效力及於其他部分。本件被告雖僅向警方
    自首施用毒品海洛因之事實，其效力自及於裁判上一罪關係
    之施用甲基安非他命之犯罪事實。從而，被告已符合自首要
    件，因而節省司法資源，爰依刑法第62條前段規定，減輕其
    刑。被告有上開刑之加重及減輕事由，應依刑法第71條第1
    項規定，先加重後減之。
五、原審以被告罪證明確，予以論罪科刑，固非無見，惟查：(1)
    被告有自首之情形，已如前述，原判決未依自首規定，減輕
    刑責，復未說明不予減輕刑責之理由，自有未洽。(2)安非他
    命與甲基安非他命成癮性及代謝型態均不同，即施用安非他
    命者，不可能由其尿液中驗出甲基安非他命之成份；反之，
    施用甲基安非他命者，除可從尿液中驗出甲基安非他命成份
    外，亦可檢出少量之安非他命成份；又施用安非他命，可從
    尿液中檢出之最長時間為1-4日，甲基安非他命則為1-5日，
    此有法務部調查局93年5月4日調科字第09362413980號函、
    行政院衛生署管制藥品管理局93年12月2日管檢字第093
    0011566號函可考（見辦理刑事案件參考手冊-毒品危害防制
    條例部分第162、168頁），足見安非他命與甲基安非他命並
    非同類毒品係，是以行政院所公告「毒品之分級及品項」乃
    將該2者分別列第12項及第89項之第二級毒品，本件被告尿
    液中既同時檢出甲基安非他命及安非他命陽性反應，依上開
    函示，堪認被告所施用者係甲基安非他命無誤，原判決認被
    告係施用安非他命，自有違誤。被告上訴雖未指摘上開部分
    ，惟原判決既有上開可議之處，自屬無可維持，自應由本院
    加以撤銷改判。審酌被告智識程度、經濟家庭狀況、施用毒
    品，不僅戕害其個人身心，且極易滋生其他犯罪，惡化社會
    治安，其前曾經觀察勒戒、強制戒治仍無法戒除毒品，又再
    犯本件施用毒品行為，顯見其自制力不佳，其犯後能坦承犯
    行，態度尚稱良好等情狀，量處有期徒刑1年2月。扣案之毒
    品海洛因4包（分別為0.23公克、0.23公克、0.26公克、0.2
    5公克），係被告於為警查獲前約一小時剛販入持有、預備
    供其另犯施用第一級毒品罪所用之物，並非供被告為本件施
    用第一級毒品犯罪所用之物，業經被告供陳在卷（見警卷第
    3頁及原審卷第28頁），則上開扣案之第一級毒品與本案犯
    罪並無關連，且係證明被告另案犯罪（即持有第一級毒品罪
    ）之證據，自不宜於本案宣告沒收，附此敘明。
據上論斷，應依刑事訴訟法第369條第1項前段、第364條、第299
條第1項前段、第273條之1第1項，毒品危害防制條例第10條第1
項、第2項，刑法第11條、第55條、第47條第1項、第62條前段，
判決如主文。
本案經檢察官江守權到庭執行職務。
中    華    民    國    100  年    3      月     3    日
                  刑事第五庭    審判長法  官  楊明章
                                      法  官  蔡美美
                                      法  官  黃國永
以上正本證明與原本無異。
如不服本判決應於收受送達後10日內向本院提出上訴書狀，其未
敘述上訴理由者，並得於提起上訴後10日內向本院補提理由書（
均須按他造當事人之人數附繕本）「切勿逕送上級法院」。
                                      書記官  陳淑貞
中    華    民    國    100  年    3      月     3    日
附錄本案論罪科刑法條：
毒品危害防制條例第10條：
施用第一級毒品者，處 6 月以上 5 年以下有期徒刑。
施用第二級毒品者，處 3 年以下有期徒刑。